臺灣桃園地方法院宣示判決筆錄　　　　100年度審訴字第409號
公　訴　人　臺灣桃園地方法院檢察署檢察官
被　　　告　謝禎福
指定辯護人　本院公設辯護人彭詩雯
上列被告因違反毒品危害防制條例案件，於中華民國100 年4 月
15日下午5 時許，在本院第十法庭宣示判決，出席職員如下：
　　　　　法　官　潘怡華
　　　　　書記官　郭怡君
法官起立朗讀判決主文、犯罪事實要旨、處罰條文、附記事項及
告以上訴限制、期間並提出上訴狀之法院，且諭知記載其內容：
一、主  文：
    謝禎福持有第二級毒品純質淨重二十公克以上，累犯，處有
    期徒刑柒月，扣案之第二級毒品甲基安非他命壹包含袋（驗
    餘淨重貳拾伍點伍零公克，驗前純質淨重約貳拾點伍玖公
    克）沒收銷燬之，玻璃球吸食器壹組沒收；又施用第一級毒
    品，累犯，處有期徒刑拾壹月，扣案之第一級毒品海洛因拾
    包含袋（驗餘合計淨重陸點貳陸公克）均沒收銷燬之；應執
    行有期徒刑壹年肆月，扣案之第二級毒品甲基安非他命壹包
    含袋（驗餘淨重貳拾伍點伍零公克，驗前純質淨重約貳拾
    點伍玖公克）及第一級毒品海洛因拾包含袋（驗餘合計淨重
    陸點貳陸公克）均沒收銷燬之，玻璃球吸食器壹組沒收。
二、犯罪事實要旨：
    謝禎福前於民國87年間因施用毒品案件，經本院以87年度毒
    聲字第1692號裁定送觀察、勒戒後，因認無繼續施用毒品之
    傾向，經臺灣桃園地方法院檢察署檢察官以87年度偵字第13
    516 號為不起訴處分確定；復於上揭觀察、勒戒執行完畢釋
    放後5 年內之90年間因施用毒品案件，經本院以90年度毒聲
    字第3319號裁定送觀察、勒戒後，因認有繼續施用毒品之傾
    向，經本院以90年度毒聲字第4559號裁定令入戒治處所施以
    強制戒治，嗣經本院以91年度毒聲字第927 號裁定停止戒治
    ，又經本院以91年度毒聲字第2665號裁定撤銷停止戒治，於
    93年1 月9 日因毒品危害防制條例修正報結出所，該次施用
    毒品犯行，並經本院以(一)90年度訴字第2132號判決分別判處
    有期徒刑6 月、5 月，應執行有期徒刑10月確定；又於同年
    間因收受贓物案件，經本院以(二)90年度訴字第2037號判決判
    處有期徒刑3 月確定；前揭(一)(二)之罪嗣經本院以92年度聲字
    第2225號裁定應執行刑有期徒刑1 年1 月確定；另於91年間
    因施用毒品案件，經本院以(三)92年度桃簡字第256 號判決判
    處有期徒刑3 月確定；再於同年間因施用毒品案件，經本院
    以(四)92年度訴字第476 號判決判處有期徒刑8 月確定，前揭
    (三)、(四)之罪復經本院以93年度聲字第1217號裁定應執行為有
    期徒刑10月確定；另於93年間因持有毒品案件，經本院以(五)
    93年度桃簡字第423 號判決判處有期徒刑3 月確定；前揭各
    罪入監接續執行，於94年7 月13日縮短刑期假釋出監併付保
    護管束，迄95年1 月7 日保護管束期滿，假釋未經撤銷，視
    為執行完畢（於本案構成累犯）。詎其猶不知悔改，復分別
    基於持有進而施用第一級毒品海洛因、第二級毒品甲基安非
    他命之犯意，於99年10月16日某時，在桃園縣中壢市青埔高
    鐵站某處，向真實姓名年籍不詳綽號「大姊」之女子以新臺
    幣6 萬元之對價，購買第一級毒品海洛因及第二級毒品甲基
    安非他命各若干後，自斯時而持有之；復於99年10月19日某
    時，在其前位於桃園縣中壢市○○路225 號3 樓18室居處內
    ，分別以將第一級毒品海洛因摻入香菸內點燃吸食之方式、
    將第二級毒品甲基安非他命置入玻璃球吸食器內燒烤後吸食
    其煙霧之方式，施用第一級毒品海洛因、第二級毒品甲基安
    非他命各1 次。嗣於99年10月19日21時許，為警在上揭居處
    查獲，並扣得第一級毒品海洛因10包（驗前合計淨重6.37公
    克，因鑑驗使用費失0.11公克，驗餘合計淨重6.26公克，含
    與毒品無法析離之包裝袋10個）、第二級毒品甲基安非他命
    1 包（驗前淨重25.65 公克，因鑑驗使用費失0.15公克，驗
    餘淨重25.50 公克，驗前純質淨重約23.59 公克，含與毒品
    無法析離之包裝袋1 個）及其所有供其施用第二級毒品犯行
    所用之玻璃球吸食器1 組。
三、處罰條文：
    刑事訴訟法第300 條，毒品危害防制條例第10條第1 項、第
    11條第4 項、第18條第1 項前段，刑法第11條、第47條第1
    項、第38條第1 項第2 款、第51條第5 款。
四、附記事項：
  (一)實務向來認為施用毒品為持有毒品之高度行為，惟最高法院
    吸收犯之理論（最高法院93年度台上字第6502號判決參照）
    ，其類型亦非專以高度行為吸收低度行為一類為限，尚包括
    全部行為吸收部分（階段）行為（最高法院87年度台上字第
    4461號判決參照）、重行為吸收輕行為（最高法院93年度台
    上字第2259號判決參照）等。又所謂高度行為吸收低度行為
    乃係基於法益侵害之觀點，認為當高度行為之不法內涵足以
    涵蓋低度行為時，方得論以吸收犯。98年5 月20日修正之毒
    品危害防制條例既將同屬持有毒品行為之處罰依數量多寡而
    分別以觀，顯見立法者乃係有意以持有毒品數量作為評價持
    有毒品行為不法內涵高低之標準，並據此修訂持有毒品罪之
    法定刑，俾使有所區隔。因此吾人應可推知當行為人持有毒
    品數量達法定標準以上者，由於此舉相較於僅持有少量毒品
    之不法內涵較高、法定刑亦隨之顯著提升，縱令行為人係為
    供個人施用而1 次購入，由於該等行為不法內涵非原本施用
    毒品行為所得涵蓋，自不得拘泥於以往施用行為吸收持有行
    為之既定見解，應本諸行為不法內涵高低作為判斷標準，改
    認持有法定數量以上毒品之行為屬高度行為而得吸收施用毒
    品輕度行為，或逕認施用毒品之輕行為當為持有超過法定數
    量毒品之重行為所吸收，方屬允當（臺灣高等法院暨所屬法
    院98年法律座談會刑事類提案第15號）。是核被告謝禎福所
    為，係犯毒品危害防制條例第10條第1 項之施用第一級毒品
    罪及同條例第11條第4 項之持有第二級毒品純質淨重二十公
    克以上罪。公訴人起訴認被告分別係犯毒品危害防制條例第
    10 條 第1 項之施用第一級毒品罪及同條例第10條第2 項之
    施用第二級毒品罪，尚有未洽，然因基本社會事實相同，爰
    由本院就後者變更起訴法條為同條例第11條第4 項之持有第
    二級毒品純質淨重二十公克以上罪。被告持有第一級毒品後
    進而施用，其持有之低度行為，應為施用之高度行為所吸收
    ，不另論罪；其持有逾量第二級毒品甲基安非他命，意在供
    己施用，其施用之輕度行為應為持有逾量毒品之重度行為吸
    收，不另論罪（最高法院93年度台上字第2259號判決意旨參
    照）。
  (二)扣案之第一級毒品海洛因10包及第二級毒品甲基安非他命1
    包，其中包裝袋部分，依現行檢驗方式乃以刮除方式為之，
    包裝袋上仍會摻殘若干毒品無法分離，應一體視為毒品部分
    ，而依毒品危害防制條例第18條第1 項前段規定，均宣告沒
    收銷燬之。至鑑驗費失之毒品部分，既已滅失，爰均不另為
    沒收銷燬之宣告。
  (三)另檢察官於起訴書中聲請沒收銷燬扣案第二級毒品甲基安非
    他命（（驗前淨重1.52公克，因鑑驗使用費失0.08公克，驗
    餘淨重1.44公克，含與毒品無法析離之包裝袋1 個），然查
    ，經將該物送請內政部警政署刑事警察局鑑定結果：僅檢出
    第四級毒品先驅原料「假麻黃」，並未檢出第二級毒品甲
    基安非他命成分，此有內政部警政署刑事警察局99年度12月
    21日刑鑑字第099170358 號鑑定書在卷可稽，因查無證據可
    資證明與被告本件施用第二級毒品之犯行有何關涉，故不予
    宣告沒收，併此敘明。
五、協商判決除有刑事訴訟法第455 條之4 第1 項第1 款於本訊
    問程序終結前，被告撤銷協商合意或檢察官撤回協商聲請者
    ；第2 款被告協商之意思非出於自由意志者；第4 款被告所
    犯之罪非第455 條之2 第1 項所定得以協商判決者；第6 款
    被告有其他較重之裁判上一罪之犯罪事實者；第7 款法院認
    應諭知免刑或免訴、不受理者情形之一，及違反同條第2 項
    「法院應於協商合意範圍內為判決；法院為協商判決所科之
    刑，以宣告緩刑或2 年以下有期徒刑、拘役或罰金為限」之
    規定者外，不得上訴。
六、如有前述例外得上訴之情形，又不服本件判決，得自收受判
    決送達後10日內，向本院提出上訴狀，上訴於第二審法院。
中    華    民    國    100   年    4     月    15    日
                  臺灣桃園地方法院刑事庭
                                法  官  潘怡華
以上正本證明與原本無異。
                                書記官  郭怡君
中    華    民    國    100   年    4     月    15    日
附錄本案論罪科刑依據之法條：
毒品危害防制條例第10條第1 項
施用第一級毒品者，處6 月以上5 年以下有期徒刑。
毒品危害防制條例第11條第4 項
持有第二級毒品純質淨重20公克以上者，處6 月以上5 年以下有
期徒刑，得併科新臺幣70萬元以下罰金。